臺灣臺南地方法院刑事判決　　　　　　　 96年度訴字第195號
公　訴　人　臺灣臺南地方法院檢察署檢察官
被　　　告　甲○○
選任辯護人　蘇正信律師
　　　　　　蔡進欽律師
　　　　　　蔡弘琳律師
上列被告因偽造文書案件，經檢察官提起公訴（九十六年度偵字
第四六七號），本院判決如下：
    主  文
甲○○行使偽造私文書，足以生損害於公眾及他人，處有期徒刑
伍月，減為有期徒刑貳月又拾伍日，如易科罰金，以新臺幣壹仟
元折算壹日。如附表所列之偽造署押均沒收。
    事  實
一、緣戊○○（原名劉玉女）於民國九十四年底欲出售其所有坐
    落臺南縣永康市○○段五○三地號土地應有部分及門牌號碼
    為臺南縣永康市○○○路二○六巷五一號三樓之二房屋，並
    委請己○○處理，己○○再委由從事不動產仲介業之甲○○
    找尋有意承購之人。嗣與甲○○素有業務聯繫之地政士丙○○知悉此事後，遂轉告有意在臺南地區購屋居住之丁○○，
    並取得其授權向甲○○洽購上開房地。終於九十五年一月十
    九日由丙○○代理戊○○及丁○○向臺南縣永康地政事務所
    提出土地及建築改良物買賣所有權移轉契約書、戊○○及丁○○之身分證影本、契稅及增值稅繳款書等文件申請為所有
    權移轉登記，翌日辦理丁○○向京城銀行大橋分行（下稱京
    城銀行）貸款及設定最高限額抵押權予京城銀行等手續。
二、詎上開交易洽談過程中，因最終承買人丁○○願意承購價格
    係新臺幣（下同）一百三十萬元，高於戊○○冀望出售價格
    ，甲○○主觀上認其應得該部分價差利益，竟基於偽造文書
    以行使之犯意，於九十四年十二月十二日，先經丙○○同意
    並自丙○○處取得其所保管戊○○及丁○○交付之身分證影
    本及印鑑章，未經戊○○、己○○之同意，在臺南市○○路
    ○段三一九號丙○○開設之代書事務所內，與丙○○共同盜
    用戊○○印章及偽造戊○○、己○○署押而偽造戊○○（代
    理人己○○）與其之間上開不動產買賣契約書（總價九十五
    萬元，下稱本案Ａ契約書）及戊○○（代理人甲○○）與丁○○（代理人丙○○）之間上開不動產買賣契約書（總價一
    百三十萬元，下稱本案Ｂ契約書）各一份；嗣於九十五年三
    月二日，丁○○因購買上開不動產而向京城銀行貸款之一百
    三十萬元核撥入丁○○同銀行帳戶，其中除九十六萬二千五
    百二十二元隨即經匯往花旗銀行代位清償戊○○所積欠貸款
    及信用卡債務外，其餘款項則於九十五年三月六日經丁○○
    領取三十三萬五千元，並未交付分文與甲○○，甲○○心有
    不甘，遂影印上開偽造之不動產買賣契約而於九十五年六月
    二十九日提出影本予本院新市簡易庭以行使，而對戊○○、
    丙○○及丁○○提起民事訴訟，再於九十五年八月十五日本
    院新市簡易庭九十五年度新簡字第四六八號案言詞辯論程序
    中，基於同一目的接續提出原本予承辦法官核對無誤後發還
    ，足以生損害於戊○○、己○○及法院對事實認定之正確性
    。
三、案經丙○○訴由臺灣臺南地方法院檢察署檢察官偵查起訴。
    理  由
一、證據能力之說明：
  (一)證人即告訴人丙○○（下稱告訴人）於警詢時之指訴，係屬
    被告以外之人於審判外之言詞與書面陳述，為傳聞證據，經
    被告之選任辯護人於本院準備程序中明示不同意採為證據（
　　本院卷第二三頁），依刑事訴訟法第一百五十九條第一項之
  　規定，應認為不具證據能力。
　(二)按證人依法應具結而未具結者，其證言不得作為證據，刑事
    訴訟法一五八條之三定有明文。本件告訴人於檢察官偵訊時
    之陳述，因未經具結，依上開規定，自應認無證據能力。
  (三)證人丁○○、戊○○、己○○及告訴人於檢察官偵訊時具結
    後之證述，被告及指定辯護人未於本院準備程序進行時予以
    爭執，亦未於本案言詞辯論終結前聲明異議，依刑事訴訟法
    第一百五十九條之五第二項規定，視為被告及指定辯護人同
　　意作為證據；且經本院審酌該等言詞陳述作成時情況及證據
  　取得過程等節，認為上開證據適宜作為證據，依同法條第一
    項之規定，應認上開供述證據有證據能力。
  (四)公訴人所提出本案Ａ及Ｂ契約書、被告提起民事起訴狀及本
    院新市簡易庭公示送達登報通知書稿等影本，被告及選任辯
    護人於準備程序中表示沒有意見（本院卷第二三頁）；被告
    之選任辯護人於準備程序所提出告訴人書寫之估價單、收據
    、傳真資料、本案Ａ及Ｂ契約書等原本、臺南縣永康地政事
    務所他項權利證明書、土地及建築改良物抵押權設定契約書
    等影本，雖經公訴檢察官當庭表示其中部分為被告自行書寫
    資料，應該無法作為被告無罪證據等語，惟應認係有關證明
    力之意見，且上開估價單、收據及傳真資料均業經告訴人證
    述係其所書寫等語（詳下述）；本院依職權調查之本院九十
    五年度新簡字第四六八號民事案卷、臺南縣永康地政事務所
    九十六年七月六日所登記字第０９６０００５４７３號函附
    資料、證人丁○○京城銀行帳戶存摺交易明細查詢單、告訴
    人所提出售屋資料表、存證信函、空白契約、九十五年三月
    十七日所使用之契約書、證人丁○○工作證明、九十五年一
    月三日公契及稅金繳款書單據及本院九十六年度新簡字第一
    二二號民事簡易判決等影本之證據方法，均無違法取得或證
    據排除之問題，自均有證據能力。
二、實體事實之認定：
  (一)上開被告冒用證人戊○○、己○○名義，偽造其與證人戊○○（代理人己○○）間之本案Ａ契約書及證人戊○○（代理
    人為被告）與證人丁○○（代理人丙○○）間之本案Ｂ契約
    後並提出以行使之事實，業據被告於本院審理程序時自白：
    伊曾經找過己○○，但他搬走了，很難找，所以無法與其簽
　　約；本案Ａ、Ｂ契約書上除告訴人身分證統一編號及住址係
  　丙○○自己書寫外，其餘均係伊所書寫，印章除伊自己的以
    外，均為告訴人在他的事務所用各該人等及他本人的印章蓋
    的；己○○部分伊承認偽造文書，戊○○部分，己○○交付
    戊○○印章是供過戶使用，並無供訂契約意思，本案Ａ及Ｂ
    契約書上戊○○部分伊亦承認逾越授權等語（本院卷第二一
    一至二一六頁），且有被告自行提出之本案Ａ及Ｂ契約書原
　　本、本院九十五年度新簡字第四六八號卷附被告民事起訴狀
  　及所附本案Ａ及Ｂ契約書影本、九十五年八月十五日言詞辯
    論筆錄（本院該民事案卷未編頁碼，詳參該案卷）可資佐證
    ，可見被告自白與事實相符，堪以採信。
  (二)被告之選任辯護人雖仍為被告辯護略稱：從被告所提出之收
    據、傳真等資料及證人戊○○（原名劉玉女）等之證詞可知
    ，本件是雙重買賣，被告為買受人又兼出賣人地位，故本案
    雖有偽造的客觀事實，但被告並無偽造文書之故意，亦未致
    生損害於戊○○、己○○等語。惟查：
  1.本件證人丁○○為購買上開不動產向京城銀行所貸之一百三
    十萬元，其中九十六萬二千五百二十二元在貸款核撥當日隨
    即匯往花旗銀行代位清償證人戊○○之債務，業據證人戊○○、己○○及丁○○證述一致（本院卷第六十、七十至七一
    、七九頁），且有證人丁○○京城銀行帳戶存摺交易明細查
    詢單（偵查卷第八十頁）在卷可參，足見屬實。
  2.又上開不動產於九十五年一月二十日移轉登記予證人丁○○
  　時，因證人丁○○向京城銀行貸款一百三十萬元，為擔保京
    城銀行債權，乃設定最高限額一百六十萬元之抵押權予京城
    銀行，亦有本院新市簡易庭九十五年度新簡字第四六八號卷
    附建物登記第二類謄本可資為憑，不容置疑。
  3.無論從證人戊○○所欠花旗銀行之債務額度、京城銀行核貸
    金額抑或設定抵押權之最高限額以觀，均可知證人戊○○絕
    無可能以九十五萬元之價格將上開不動產出售與包括被告之
    他人；再者，本案被告所製作Ａ及Ｂ契約書，出賣人均為證
    人戊○○，而買受人卻分別為被告及丁○○，同一出賣人就
    單一買賣標的出售予不同人士，益見其中必有虛假，證人戊○○縱至為失察，亦無同意訂立Ａ及Ｂ契約之可能。本案Ａ
    契約書所載被告以九十五萬元承購系爭房地云云，若非被告
    謊稱，則係其一廂情願，不足採信。被告就證人戊○○及其
    代理人己○○部分自有偽造文書之故意。
  (三)縱如被告於準備及審理程序所辯本案Ａ及Ｂ契約書係伊自己
    留底存檔所用云云，惟其既未經證人戊○○及己○○授權，
    卻擅自簽署渠等姓名並與告訴人共同蓋用戊○○等人印章在
    上開契約書上，而無中生有產生本案Ａ及Ｂ書面契約簽署事
    實，自仍應構成偽造文書犯行。況被告復違反證人戊○○之
    意願，以其無中生有偽以證人己○○及自己分別代理證人戊○○自製之本案Ａ及Ｂ契約書持往本院新市簡易庭向證人戊○○興訟求償，當然足生損害於證人戊○○、己○○及法院
    對事實認定之正確性。綜上，本案事證明確，被告犯行洵堪
    認定，應依法論科。
三、論罪科刑：
  (一)核被告所為，係犯刑法第二百十六條、第二百十條之行使偽
    造私文書罪。其與告訴人共同偽造「劉玉女」及「己○○」
    署押、盜用「劉玉女」印章之行為，為其偽造私文書之部分
    行為；又偽造文書後，持以行使，偽造之低度行為為行使之
    高度行為所吸收，均不另論罪。又按不另論罪者，即無須再
    論以實質上一罪或裁判上一罪，此即邏輯上應在論列被告所
    犯法條後敘明不另論罪部分之理。起訴書固亦認偽造私文書
    部分為行使之高度行為所吸收而不另論罪，卻又認偽造本案
    Ａ及Ｂ契約書部分應論以連續犯，應有誤會。
  (二)公訴意旨固未就被告於九十五年八月十五日於本院新市簡易
    庭九十五年度新簡字第四六八號案言詞辯論程序中，提出上
    開偽造之本案Ａ、Ｂ契約書原本予承辦法官閱後發還之部分
    犯行併為訴追，惟檢察官就犯罪事實一部起訴者，其效力及
　　全部，被告上開行使偽造私文書犯行，與檢察官起訴經本院
  　論處行使偽造私文書罪部分，顯係基於供法院確認與其前所
    提出之影本相符之同一目的而行使，應評價為接續犯之實質
    上一罪關係，是上開部分自為起訴效力所及，本院自得就該
    部分一併加以審判。
  (三)爰審酌被告未經授權，冒用他人名義簽訂不動產買賣之書面
    契約，嗣再提出予法院行使以向他人提起民事訴訟，使他人
    財產權陷於不安定狀態，並危及法院認定事實之正確性，且
    迄本院審理程序詰問證人完畢前均否認犯行，浪費司法資源
    ，本非不得重懲，惟其未曾有任何刑案前科紀錄，有臺灣高
    等法院被告前案紀錄表在卷可參，素行尚佳，且其中部分被
    訴事實經本院認定係與告訴人共犯而不另為無罪諭知（詳下
    述），以致被告未能釐清構成犯罪部分而為認罪陳述，尚難
    嚴以苛責及其職業、智識程度等一切情狀，量處如主文所示
    之刑。又被告上開犯行，符合中華民國九十六年罪犯減刑條
    例第二條第一項第三款之減刑條件，應予減刑如主文，並諭
    知易科罰金之折算標準。
  (四)本案Ａ及Ｂ契約書原本上偽造之「劉玉女」、「己○○」署
    押（詳如附表所示），應依刑法第二百十九條之規定諭知沒
    收。又本案Ａ及Ｂ契約書上之「劉玉女」印文，係被告未經
    授權盜用證人戊○○之真正印章所產生，非屬偽造之印文，
    自無庸依刑法第二百十九條規定宣告沒收。至本案Ａ及Ｂ契
    約書原本上如附表所列之偽造「劉玉女」、「己○○」署押
    既經沒收，本案Ａ及Ｂ契約書已失其原有意義，亦無需併予
    諭知沒收，附此敘明。
四、不另為無罪諭知部分
  (一)公訴意旨另以：上開本案Ｂ契約書中之買方丁○○及其代理
    人丙○○，亦係被告甲○○未經渠等同意而偽簽渠等姓名並
　　盜蓋渠等印章於其上，因而偽造不實之不動產買賣契約。嗣
  　甲○○於九十五年六月二十九日持上開偽造之不動產買賣契
    約，以之作為證據向本院新市簡易庭行使，對劉玉女、丁○○及丙○○提起民事訴訟，而生損害於劉玉女、丁○○、丙○○及民事法院對於事實認定之正確性。因認被告甲○○上
    開部分亦涉有刑法第二百十六條之行使同法第二百十條之偽
    造私文書罪嫌等語。
  (二)按犯罪事實應依證據認定之，無證據不得認定犯罪事實。又
  　不能證明被告犯罪者，應諭知無罪之判決，刑事訴訟法第一
    百五十四條第二項、第三百零一條第一項分別定有明文。檢
    察官認上開部分被告亦涉有行使偽造私文書罪嫌，無非以告
    訴人、證人丁○○、戊○○偵查中之證述、本案Ａ及Ｂ契約
    書、被告提起民事起訴狀及本院新市簡易庭公示送達登報通
    知書稿（以上均影本）等資為論據。
  (三)訊據被告堅決否認上開部分犯行，辯稱略以：伊有跟告訴人
    講說要寫這二份契約書表示有這個事實存在，有經過告訴人
    同意等語，被告之選任辯護人亦為被告辯護略以：丁○○及
　　戊○○之印章，均由渠等本人交付告訴人保管，為證明被告
  　轉賣情事，告訴人同意被告書立本案Ａ及Ｂ契約書，由告訴
    人親自蓋用丁○○、戊○○及其自己之印章後，交給被告作
    為憑證，被告並未盜蓋上開印章等語。
  (四)經查：
  1.有關本案Ａ及Ｂ契約書上之全部筆跡，除Ｂ契約書上買方簽
    約代理人（即丙○○）之身分證字號及住址欄為告訴人自行
    填寫外，其餘均為被告所書寫，為被告所不爭執，且經告訴
    人於本院審理時證述屬實（本院卷第一二一至一二二頁），
    自無疑義。
  2.本案Ａ及Ｂ契約書上之「劉玉女」印文，均係證人戊○○所
    交付己○○轉交與告訴人保管之印鑑章所蓋，證人戊○○尚
    透過證人己○○轉交不動產所有權狀及身分證影本供辦理過
    戶，嗣該印鑑章在辦理上開不動產過戶完畢後迄今仍未歸還
    等情，此據證人戊○○、己○○、告訴人於本院審理時證述
    相符（本院卷第六二至六三、六八至六九、一一九頁），足
    以信實。
  3.本案Ｂ契約書所附證人丁○○身分證影本上之「丁○○」印
    文與卷附上開不動產九十五年三月十六日抵押權設定契約書
    影本（本院卷第二二四至二二五頁），均係證人丁○○交付
    告訴人保管之印鑑章所蓋，又證人丁○○尚交付身分證影本
    供告訴人辦理過戶，且除印鑑章外，證人丙○○尚保管證人
    丁○○另一印章等情，亦經證人丁○○、告訴人（本院卷七
    八、八一、八四、一二○、一二一頁）證述一致，亦屬實情
    。
  4.告訴人雖指證被告於九十五年三月十七日拿了幾份契約書給
    伊，並說他的案件以後要用這種契約書，伊覺得契約內容不
    錯，所以就自己在買方簽約代理人欄填寫伊身分證統一編號
    及住址要製作例稿，被告沒有要求伊填，伊填寫時其餘手寫
    部分均空白，後來遭被告偷走了云云。然告訴人既未經被告
    要求填寫，被告自無從預料告訴人將會填寫、如何填寫或放
    置何處；又告訴人倘為製作例稿，何以逕以其為「買方簽約
    代理人」，而認無其他可能性（如賣方簽約代理人）？若有
    其他可能性，何需多此一舉？告訴人雖提出同樣款式內容而
    經在同欄位繕打其身分證統一編號及住址之空白契約書資為
    其製作例稿說詞之依據，惟告訴人既欲以繕打方式填具，何
    需先行書寫於本案Ｂ契約書上？凡此俱見告訴人上開指證有
    所不實。
  5.告訴人又指證被告在其辦公室內盜用其所有及所保管證人戊○○、丁○○之印章云云。惟查，本案Ｂ契約書上有二枚不
    同形式之「丁○○」印文，且告訴人有保管二枚以上證人丁○○之印章等節，業據證人丁○○及告訴人在本院審理中證
    述一致，足見確實。惟此事實倘非告訴人告知，顯非被告所
    能知悉，被告自無可能在告訴人辦公室內，盜用二枚告訴人
    所保管證人丁○○之印章偽造本案Ｂ契約書；更何況，告訴
    人於本院審理時指陳被告所盜用的丁○○之普通印章而非印
    鑑章（本院卷第九三頁），則本案Ｂ契約書所附證人丁○○
    身分證影本上所蓋用之丁○○印鑑章豈非告訴人所提供？尤
    有甚者，被告所製作之本案Ａ及Ｂ契約書尚附有證人戊○○
    及丁○○之身分證影本，而根據證人戊○○、己○○及丁○○之證述，渠等身分證影本均交給告訴人而非被告。衡諸常
    情，殊難想像被告如何突破告訴人現實上之管領而盜取及盜
    用該等物品。
  6.被告於本院準備程序提出之估價單、收據及傳真資料原本各
    一份（外放），分別手寫記載（計載內容由上而下）：
  (1)估價單：
  　「丁○○、劉玉女買賣件」
  　「九十五年元月十六日」
　　「預支稅款繳納及代書費部分費用等計二萬元」
　　「丙○○」
　　「暫支款Ａ：二萬元」
　　「計新臺幣貳萬元」
　　告訴人於本院審理時證述此估價單係伊所填寫簽名後，於九
  　十五年一月十六日交給被告，表示被告先繳納二萬元給伊等
    語（本院卷第一一五至一一六頁）。
  (2)收據：
  　「※劉玉女物件過戶應付各項費用：合計：四萬九千四百四
    十二元，九十五年三月十七記錄（此部分應係被告嗣後在上
    記載）」
    「甲○○台照」
    「九十五年一月三十日劉玉女房屋過戶」
    「地價稅九十三年四百二十八元」
    「地價稅九十四年四百二十四元」
    「房屋稅九十四年二千八百六十六元」
    「契稅一萬二千五百七十六元」
    「土增稅一萬四千三百零三元」
    「水電六百九十九元加一千零八十六元等於一千七百五十四
    元（此部分加計有誤，如前載二項水電金額無誤，加計後應
    為一千七百八十五元，復與下述傳真計載之水電及加計不符
    ，應以傳真所載各項水電及正確之加計金額較為可信）」
    「地政規費（抵）一千六百八十元」
    「地政規費四百十一元」
    「代書費一萬元加設定五千元等於一萬五千元，總計四萬九
    千四百四十二元」
    並蓋用「臺南地翁，不動產企劃顧問法律代書聯合事務所」
    收發圓戳章。
    告訴人於本院審理時證述此收據除「代書費一萬元加設定五
    千元等於一萬五千元」中之「一萬元加設定五千元」係被告
    改寫外，其餘均係伊所填寫，甲○○台照係表示付款人是被
    告，上蓋之圓形章是伊的，但伊很久沒用了等語（本院卷第
    一一七至一一八頁）。
  (3)傳真資料：
  　「１地價稅九十三年度四百二十八元，地價稅九十四年度四
    百二十四元」
    「２房屋稅二千八百六十六元」
    「３增值稅一萬四千三百零三元」
    「４地政規費，過戶四百十一元，抵押一千六百八十元」
    「５水電費水六百九十九元電九十九元加二百八十五元
    加一百三十一元加一百三十八元加六元等於六百五十九元，
    加等於一千七百四十五元」
    「６代書費一萬元除以二等於五千元」
    「總計二萬六千八百五十七元」
    告訴人於本院審理時證述此傳真資料上之筆跡係伊的，傳真
    上顯示之金額是戊○○土地過戶所需之稅金費用，辦理抵押
    給銀行之地政規費為一千六百八十元無誤，傳真目的係要向
    被告收錢，對傳真號碼為0000000、傳真日期九十五
    年一月二十七日上午九時五十一分無意見等語（本院卷第一
    一六至一一七頁）。
    上開資料內容、日期，核與卷附臺南縣永康地政事務所九十
    六年七月六日所登記字第０９６０００５４７３號函附土地
    登記申請書、登記清冊、土地增值稅、契稅繳款書、土地及
    建築物買賣所有權移轉契約書等資料（本院卷第一六七、一
    七一頁）所顯示告訴人為辦理上開不動產移轉登記，於九十
    五年一月十七日在臺南區中小企業銀行西臺南分行繳納與上
    開記載金額相符之土地增值稅及契稅，再於同年一月十九日
    申請登記移轉所有權予證人丁○○及設定抵押權予京城銀行
    等情節相吻合。參以同上所述理由，倘非告訴人交付上開收
    據與被告，被告自無從得知告訴人書寫此收據，告訴人亦無
    需書寫「甲○○台照」以示付款人為被告之意，益徵告訴人
    一再指陳被告竊取其包括上開收據云云，係其為掩飾實情所
    作之陳述。復參諸證人戊○○於本院審理時證述伊本人在本
    件不動產買賣及移轉登記過程中並無繳納契稅等房屋及土地
    之稅金、地政規費、代書及水電費等語（本院卷第六一至六
    二頁）。被告為證人戊○○將上開不動產移轉登記予證人丁○○一事確實支付上開款項，亦堪認定。
  7.證人丁○○為承購證人戊○○上開不動產，因而向京城銀行
 　 貸款一百三十萬元，並於告訴人為其辦理過戶登記同時即九
    十五年一月二十日，為擔保京城銀行債權，因而設定最高限
    額一百六十萬元之抵押權予京城銀行一節，業經本院認定如
    前（本判決理由欄二、(二)、2.）；證人丁○○於本院審理時
    亦證述告訴人告訴伊房價為一百三十五萬元（參本院卷第七
    七至八九頁證人丁○○提及貸款金額及買受價格時均陳述一
    百三十五萬元，可見證人丁○○係記憶有所誤差，應以一百
    三十萬元為正確）。復按諸金融機構交易常情，核貸額度並
    無可能逾越不動產交易價格，一般購屋居住之人亦無需如此
    申貸。足認證人丁○○主觀上係以一百三十萬元承購上開不
    動產甚明。然而，於九十五年三月二日京城銀行核撥貸款並
    匯出九十六萬二千五百二十二元以代位清償證人戊○○積欠
    花旗銀行債務後，證人丁○○於同年月六日經京城銀行通知
    前往領取三十三萬五千元（扣除火險支出一千九百二十九元
    ，核撥貸款僅餘五百四十九元，交易明細表之所以顯示六百
    四十九元係因該帳戶開戶時先行存入一百元），此據證人丁○○於偵查及本院審理時證述明確（偵查卷第五八頁、本院
    卷第八八頁），等於將核撥貸款清償證人戊○○債務餘額領
    取殆盡，而未完全支付其所認知之買賣價格。被告在上開不
    動產買賣及移轉登記過程中，並未因其積極參與且支付稅金
    、規費等款項而取得任何利潤。
  8.告訴人於九十五年一月二十日為證人戊○○及丁○○辦理不
  　動產移轉登記後，再應被告之要求，於九十五年三月十六日
    ，在上開不動產上為被告設定最高限額五十萬元之抵押權等
    情，經被告與告訴人供陳一致（本院卷第二○三至二○五、
    二一四頁），自無爭議。告訴人雖指稱係因證人戊○○之抵
    押無法塗銷，伊擔心丁○○買受之房屋遭查封，被告向其表
    示只有其可以找到證人戊○○，所以應被告要求為其設定抵
    押權云云，惟倘告訴人係為證人丁○○之利益著想，此舉不
    僅使證人丁○○所買受之不動產背負更多抵押權而增加遭查
    封拍賣之危險，對於已藉由證人丁○○之貸款銀行匯往花旗
    銀行清償證人戊○○債務完畢而欲塗銷花旗銀行抵押權一節
    亦無任何幫助，告訴人復陳述其知悉須有債權人出具之清償
    證明，始得塗銷抵押權設定登記，可見告訴人為被告設定抵
    押權一節，係為被告利益而非證人丁○○之利益昭昭甚明。
    被告辯稱此係因證人丁○○拒不交付差價，為證明伊有應得
    之價差利益，遂要求告訴人為其設定最高限額五十萬元之抵
    押權等語，與前揭本院認定被告確曾為證人戊○○將上開不
    動產移轉登記予證人丁○○之事支付稅金及規費、證人丁○○將其所貸款項清償證人戊○○債務之餘額提領殆盡且分文
    未給付被告等情吻合，即非無可採。
  9.綜合上開事證相互勾稽，足認被告得以在本案Ａ及Ｂ契約書
    上蓋用證人戊○○、丁○○及告訴人之印章，均係由告訴人
    提供其所保管該等人士之印章始克完成。而本案不動產買賣
    及所有權移轉登記，就買受人即證人丁○○一方，係委由告
    訴人代理，此從證人丁○○、告訴人及被告在本院審理時相
    符之陳述可得印證（本院卷第七九、八一至八四、一九九、
    二一○頁）。則對被告而言，告訴人提供證人丁○○之身分
　　證影本及印章供被告製作本案Ｂ契約書，被告自有理由信賴
  　告訴人已得證人丁○○之授權。則被告就此辯稱並無偽造文
    書之犯意，亦信而有徵。
　(五)綜上，被告前揭被訴部分，本院認定其中偽造告訴人簽名及
  　盜用印章之偽造文書部分，係經告訴人同意簽署並蓋印，至
    被訴偽造證人丁○○簽名及盜用印章部分，公訴人所提出之
    證據或所指出之證明方法，尚不足認定被告有偽造文書之犯
    意，上開行使偽造私文書犯行自均不能證明，依法原應為無
    罪判決之諭知，惟公訴人認此部分與其前開經論以行使偽造
    私文書罪部分有吸收犯之實質上一罪關係，爰不另為無罪之
    諭知。
五、告訴人丙○○涉嫌與被告甲○○共犯刑法第二百十條之偽造
    私文書罪，已如前述；又意圖被告甲○○受刑事追訴而向臺
    灣臺南地方法院檢察署檢察官告訴被告甲○○就上開本案Ｂ
    契約部分冒用其名義偽造文書，另涉犯同法第一百六十九條
    第一項誣告罪嫌；復於本院審理程序中就有無同意被告甲○○製作本案Ａ及Ｂ契約書、提供證人戊○○及其自己等人印
    章供製作本案Ａ及Ｂ契約書之證述，亦涉犯同法第一百六十
    八條之偽證罪嫌，均應由本院依職權告發，移送檢察官另行
    偵辦，一併敘明。
據上論斷，應依刑事訴訟法第二百九十九條第一項前段，刑法第
第二百十六條、第二百十條、第二百十九條、第四十一條第一項
前段，中華民國九十六年罪犯減刑條例第二條第一項第三款、第
七條，判決如主文。
本案經檢察官乙○○到庭執行職務。
中　　華　　民　　國　　96　　年　　9 　　月　　21　　日
　　　　　　　　刑事第十庭  審判長法　官　陳欽賢
　　　　　　　　　　　　　　　　　法　官  林臻嫺
　　　　　　　　　　　　　　　　　法　官  陳賢德
以上正本證明與原本無異。
如不服本判決應於收受本判決後10日內向本院提出上訴書狀，並
應敘述具體理由。如未敘述上訴理由者，應於上訴期間屆滿後20
日內向本院補提理由書狀（均須按他造當事人之人數附繕本）「
切勿逕送上級法院」。
　　　　　　　　　　　　　　　　　書記官  莊文茹
中　　華　　民　　國　　96　　年　　9 　　月　　27　　日
附錄論罪科刑法條：
中華民國刑法第二百十條
偽造、變造私文書，足以生損害於公眾或他人者，處五年以下有
期徒刑。
中華民國刑法第二百十六條
行使第二百十條至第二百十五條之文書者，依偽造、變造文書或
登載不實事項或使登載不實事項之規定處斷。
附表
┌──┬────────┬───────────────┐
│編號│被告偽造之私文書│　　　　應沒收之署押          │
├──┼────────┼───────────────┤
│ 一 │本案Ａ契約書    │(1)立契約書人出賣人（賣方）欄偽│
│    │                │  造之「劉玉女」署押壹枚。    │
│    │                │(2)立契約書人出賣人簽約代理人欄│
│    │                │  偽造之「己○○」署押壹枚。  │
├──┼────────┼───────────────┤
│ 二 │本案Ｂ契約書    │立契約書人出賣人（賣方）欄偽造│
│    │                │之「劉玉女」署押壹枚。        │
└──┴────────┴───────────────┘
